【裁判字號】    89,交抗,285
【裁判日期】    891005
【裁判案由】    違反道路交通管理處罰條例
【裁判全文】
臺灣高等法院交通事件裁定                      八十九年度交抗字第二八五號
    抗  告  人
    即受處分人  甲○○
右抗告人因違反道路交通管理處罰條例案件，不服臺灣臺北地方法院八十八年度交聲
字第三五九號，中華民國八十九年十月五日裁定，提起抗告，本院裁定如左：
    主  文
抗告駁回。
    理  由
一、抗告意旨略以：「汽車應遵守交通標誌行駛為道路交通管理處罰條例明定。抗告
    人於民國（下同）八十九年一月九日星期日中午駕車前往淡水遊憩，因午間用餐
    人數眾多又不熟悉路況，乃於尋找停車位途中由中正路二十一巷口右轉中正路，
    未料突然湧出台北縣警察局淡水分局中正路派山所一批警員攔截，其中一等警員
    莊文績開單告發抗告人「不按遵行方向行駛」，抗告人當場以前面有許多輛小自
    客、後面也有不少機車同方向行駛，為何只取締本人？詎料該員告以「機車可以
    ，汽車不行」抗告人除當場表示不服外，稍後找到車位後再回現場觀察發現中正
    路前半段靠捷運站部份正在修護而全線封閉，後半段可能完工不久，地面完全沒
    有標示行駛方向之箭頭、停止線等，且中正路二十一巷口及相臨之另一巷口（亦
    標示中正路二十一巷，兩巷口分別位於台電公司兩側）均未樹立合法之禁止右轉
    標誌。經向淡水分局查詢，該局承認「淡水鎮○○路施工尚未完成，為因車流順
    暢，改為單行道（機車不受限制）」因此該處單行管制為臨時性措施、系爭路段
    以往均為雙向通行兩點應無爭議。十月二日庭訊中一等警員莊文績亦供稱系爭巷
    口「好像沒有禁止右轉標誌」，並對抗告人確從系爭巷口右轉並無異議（參照當
    日訊問筆錄）據此前淡水分局函所稱「台端於元月九日中午由沙崙方向進入中正
    路，確實逆向行駛，並非由巷內駛出，」一節已與莊員供詞自相矛盾，況莊員供
    稱抗告人「逆向行駛，看到我們才轉進死巷，後來又出來」一節應屬道路交通管
    理處罰條例中動態違規爭議，淡水分局應負舉證之責。請限期責成該局提出相關
    照片或錄影帶證明本人當時行車動態。否則應請撤銷原裁定。因此本案「違規地
    點單行管制為臨時性措施、以往均為雙向通行」「地面完全沒有標示行駛方向之
    箭頭、停止線等」「中正路二十一巷口及相臨之另一巷口均未樹立合法之禁止右
    轉標誌。」「抗告人於系爭巷口未見禁止右轉標誌而跟隨機車右轉」各節已昭然
    若揭。綜上述事實觀之，本案應屬臨時性管制，相關標線號誌不清，完全不符道
    路交通管理處罰條例之規定，根本不構成裁罰要件，且以該道路當時路況而言單
    行設施既非針對所有車輛，相關標線號誌又未配合調整下，員警應於各相關出入
    口指揮以避免車禍危險，非常不應該違反值勤規定於暗處埋伏等待駕駛人違規，
    何況星期日淡水又以外地遊客最多，據觀察短短二小時間有數十輛遭告發，如此
    執法態度嚴重影響政府形象。爰狀請  鈞院撤銷原裁定，以維權益為感」等語。
二、按汽車駕駛人，爭道行駛，而有不按遵行之方向行駛者，處二百元以上六百元以
    下罰鍰，又汽車駕駛人違反第四十五條規定者，除依該規定處罰鍰外，並記違規
    點數一點，道路交通管理處罰條例第四十五條第一款、第六十三條第一項第一款
    分別定有明文。
三、經查，本件抗告人即受處分人甲○○於八十九年一月九日十二時十五分許，駕駛
    車號ＡＱ─○八三一號自小客車，行駛台北縣淡水鎮○○路處，經台北縣警察局
    淡水分局中正路派出所員警莊文績，以抗告人駕駛前開車號自小客車，不按遵行
    方向行駛，有違反前述道路交通管理處罰條例第四十五條第一款之規定而掣單舉
    發，嗣抗告人於舉發通知單上所載應到案日期前向原處分機關為申訴，經原處分
    機關請舉發單位即台北縣警察局淡水分局調查結果，仍認抗告人有前開違規行為
    ，原處分機關乃以抗告人違反前揭道路交通管理處罰條例第四十五條第一款規定
    之行為，於八十九年三月二十七日從輕裁處受處分人罰鍰新臺幣六百元，並依前
    揭道路交通管理處罰條例第六十三條第一項第一款規定，記該車號汽車違規點數
    一點。
四、原審裁定以：「訊據受處分人固不否認有於右揭時、地駕駛前揭車號自小客車，
    惟矢口否認有何違反道路交通管理處罰條例之行為，辯稱：系爭中正路二十一巷
    口根本未豎立「禁止右轉」之標誌，地面亦完全沒有標示行駛方向之箭頭、停止
    線等，且因機車可以行使，其是隨機車行使云云。惟查：系爭中正路當時為單向
    通車，且路口擺有小拒馬，用以告示禁止進入，業據證人即開單告發受處分人之
    員警莊文績於本院八十九年十月二日調查時，以具結擔保其供述之真實性並在負
    擔偽證罪之心理處罰狀態下供稱：（問：提示舉發單，本件係你舉發？）是，我
    舉發；（問：如何舉發？）現在中正路是單向通車，舉發當時也是單向通車、、
    、受處分人逆向行使，看到我們才轉進死巷，後來又出來。中正路當時正在拓寬
    ，路口有擺小拒馬，受處分人應該看得到。（當日訊問筆錄參照）並有記載受處
    分人駕駛前開車號自用小客車為證人莊文績發現不按遵行方向行駛之舉發單一紙
    在卷可稽。此外，台北縣淡水鎮○○路前因道路施工，為因應車流順暢，由沙崙
    往台北方向設有「汽車禁止進入」標誌牌，有台北縣警察局淡水分局八十九年二
    月十日八九淡警交裁字第一二五五號函在卷可憑。則綜合證人莊文績之證言、前
    述舉發單及記載「由沙崙往台北方向設有『汽車禁止進入』標誌牌」之台北縣警
    察局淡水分局之公文書函等證據資料，本院已得有當時在系爭中正路口有擺小拒
    馬，由沙崙往台北方向設有「汽車禁止進入」標誌牌，受處分人駕駛前開車號自
    用小客車，未按遵行方向行駛之確信，且於本件卷存證據資料內並無任何積極證
    據足以證明證人莊文績上開供述係屬虛偽，亦無有足以令人顯信莊文績其供述為
    不可採之品性證據或前科證據存在，本院自不得僅以證人為本件開單告發受處分
    人之員警而全盤抹煞其在訴訟上所具有之原證人資格，而受處分人對前開證人之
    供述並無法舉出或請本院調查任何對其有利之證據資料，以使本院對證人所供述
    受處分人違規之事實產生任何合理之懷疑，從而本件受處分人既未能提出證據以
    資證明當時分別在前述地點確無小拒馬及「汽車禁止進入」標誌，僅空言稱並無
    任何標誌及標線，尚難遽予採信，又在有拒馬或標誌之情形下，地面是否劃有標
    線，即非屬「未按遵行方向行駛」裁罰之必要要件，且有機車通行，亦不必然表
    示汽車也可通行，準此，本件事證明確，受處分人之違規行為堪以認定。至於標
    誌設置位置是否適當，係屬行政機關行政裁量之範圍，非本院在調查本件原處分
    是否違法時，所應審酌者，附此敘明」等，認抗告人所駕駛前開車號自用小客車
    確有不按遵行方向行駛之違規行為，從而原處分機關乃以抗告人違反前揭道路交
    通管理處罰條例第四十五條第一款規定之行為，於八十九年三月二十七日從輕裁
    處受處分人新臺幣六百元，並依前揭道路交通管理處罰條例第六十三條第一項第
    一款規定，記違規點數一點，核無違誤，並以抗告人之異議為無理由，依道路交
    通案件處理辦法第十九條，裁定將其異議駁回。
五、次查，交通警員掣單舉發違反道路交通管理處罰條例所列之違規事實，本質上為
    行政處分，係公務員基於職務上權力，依法就特定之具體事件所為具公法上效果
    之單方行政行為，基於公務員為公法上行為具有公信力之原則，該行政處分當可
    被推定為真正，其據以依法處分之事實認定亦為正確無誤，此與民事訴訟法第三
    百五十五條第二項規定：「文書依其程式及意旨得認作公文書者，推定其為真正
    」之情形相同，本此公信原則，乃立法者賦予行政機關制定違反道路交通事件統
    一裁罰標準及處理細則，使執勤警員得當機處分（如該細則第二十三條）以達其
    維護交通秩序、安全之行政目的，反之，若謂公務員一切行政行為均需預留證據
    以證其實，則國家行政勢必窒礙難行，據此，刑事訴訟法就犯罪證據有關之規定
    中，與屬行政秩序罰之交通違規裁罰本質不合之部分，自不在準用之列，從而本
    件抗告人既未就執勤員警之舉發有誤提出相關證據以供調查，本院經查亦無何證
    據足資證明其有捏造事實違法取締之情事，則執勤警員本其維護交通秩序、安全
    職責所為之舉發，自應受到合法、正確之推定。原處分機關據以援引上開規定裁
    罰並無不當。是原裁定認抗告人對原處分機關前開裁決聲明異議為無理由，依道
    路交通案件處理辦法第十九條，裁定予以駁回，核無不合。抗告人抗告意旨仍執
    陳詞，指摘原裁定違誤，然卷附台北縣警察局淡水分局函（原審卷第十一頁）業
    明：「淡水鎖中正路前因道路施工，為因應車流順暢，由沙崙往台北方向設有汽
    車禁止禁入標誌，台端於本八十九年元月九日中午由淡水沙崙往台北方向進入中
    正路，確實逆向行駛，員警當場攔停舉發，並無規定需以錄影存證」，是抗告人
    確係違反道路交通管理處罰條例第四十五條第一項第一款規定，其抗告為無理由
    ，應予駁回。
據上論斷，應依道路交通案件處理辦法第二十六條，刑事訴訟法第四百十二條，裁定
如主文。
中     華     民     國    八十九   年      十一      月       十       日
                             臺灣高等法院交通法庭
                                 審判長法  官  吳  啟  民
                                       法  官  林  瑞  斌
                                       法  官  施  俊  堯
右正本證明與原本無異。
不得再抗告。
                                       書記官  顏  志  豪
中     華     民     國    八十九   年      十一      月      十四      日


司法院資訊處製作；財團法人民間司法改革基金會備份。
